【裁判字號】    97,上訴,1415
【裁判日期】    980123
【裁判案由】    偽證
【裁判全文】
臺灣高等法院臺南分院刑事判決        97年度上訴字第1415號
上  訴  人
即  被  告  甲○○
上列上訴人因偽證案件，不服臺灣臺南地方法院97年度訴字第
708號，中華民國97年11月20日第一審判決（起訴案號：臺灣臺
南地方法院檢察署96年度偵字第8099號），提起上訴，本院判決
如下：
    主  文
上訴駁回。
    理  由
一、按刑事訴訟法第三百六十一條、第三百六十七條規定，不服
    地方法院之第一審判決而提起上訴者，應提出上訴書狀，並
    敘述具體理由，為上訴必備之程式；其所提出之書狀未敘述
    上訴理由，或僅曾以言詞陳述上訴理由者，均應於上訴期間
    屆滿後二十日內補提理由書於第一審法院。第一審法院經形
    式審查，認逾期未補提上訴理由者，應定期間先命補正；逾
    期未補正者，為上訴不合法律上之程式，應以裁定駁回。倘
    已提出上訴理由，但所提非屬具體理由者，則由第二審法院
    以上訴不合法律上之程式，判決駁回。而所謂具體理由，必
    係依據卷內既有訴訟資料或提出新事證，指摘或表明第一審
    判決有何採證認事、用法或量刑等足以影響判決本旨之不當
    或違法，而構成應予撤銷之具體事由，始克當之（例如：依
    憑證據法則具體指出所採證據何以不具證據能力，或依憑卷
    證資料，明確指出所為證據證明力之判斷如何違背經驗、論
    理法則）；倘僅泛言原判決認定事實錯誤、違背法令、量刑
    失之過重或輕縱，而未依上揭意旨指出具體事由，或形式上
    雖已指出具體事由，然該事由縱使屬實，亦不足以認為原判
    決有何不當或違法者（例如：對不具有調查必要性之證據，
    法院未依聲請調查亦未說明理由，或援用證據不當，但除去
    該證據仍應為同一事實之認定），俾與第二審上訴制度在請
    求第二審法院撤銷、變更第一審不當或違法之判決，以實現
    個案救濟之立法目的相契合，並節制濫行上訴（最高法院著
    有九十七年度台上字第八九二號判決可參）。
二、原審判決於理由欄中就被告於民國（下同）九十六年四月十
    一日下午十六時三十分許，於原審民事庭法官審理九十五年
    度南簡字第一八二八號原告蔡田中與被告林欣瑀間確認本票
    債權不存在之事件時，以證人身分對於案情有重要關係之前
    揭本票發票人欄上「蔡田中」印文是否為真正一事，供前具
    結後虛偽證述，且達到足以影響裁判之結果等情節，並參酌
    證人蔡田中於該院九十五年度南簡字第一八二八號確認本票
    債權不存在事件九十六年四月十一日言詞辯論筆錄、臺南市
    臺南地政事務所九十六年二月九日臺南地所登字第○九六○
    ○○一五○○號函、九十二年一月十二日土地登記申請書、
    臺南市政府九十六年二月十四日南市建商字第○九六○○一
    四九一七○號函、九十一年四月二十五日及九十年五月十八
    日營利事業統一發證設立及變更登記申請書、臺南市安平區
    戶政事務所九十六年四月九日南平戶字第○九六○○○一二
    七二號函、九十年十二月七日印鑑登記申請書、印鑑登記證
    明申請書、印鑑條等附卷資料及其他相關証據後，本其自由
    心証予以斟酌判斷，並闡述其理由，因而論處上訴人刑法第
    一百六十八條之偽證罪，並以被告前有違反選舉罷免法及賭
    博罪等前科，於九十四年一月十五日執行有期徒刑完畢出監
    ，有臺灣高等法院被告前案紀錄表在卷可稽。另審酌被告犯
    罪之動機、目的、手段、所造成危害、及其以證人身分具結
    後，竟違反證人到庭作證應據實陳述之義務，影響真實發現
    ，且迭於偵查及原審審理中均矢口否認犯行，推諉卸責，毫
    無悔意等一切情狀，判處被告應處有期徒刑一年，減為有期
    徒刑六月，原審法院均已詳述其所憑證據、認定理由及量刑
    依據。從形式上觀察，原判決並無認定事實錯誤、量刑瑕疵
    或違背法令之情形可言。
三、經查，本件上訴人即被告甲○○不服原判決，於九十七年十
    二月三日合法提起上訴，形式上雖提出上訴書狀敘述上訴理
    由，其理由略以：(1)上訴人雖於九十六年四月十一日下午十
    六時三十分許，在原審民事庭法官審理九十五年度南簡字第
    一八二八號審理原告蔡田中與被告林欣瑀間確認本票債權不
    存在之事件時，以證人身分對於案情有重要關係之前揭本票
    發票人欄上「蔡田中」印文是否為真正一事為證述，惟觀諸
    被告之證言內容僅稱「系爭印文是被告蓋的，系爭印章是我
    『刻』的」等語，非如原判決所認「是我盜刻」的；(2)又被
    告之上開證言核與證人林欣瑀於本案偵查中證言相符，亦與
    被告和證人林欣瑀間借款事實無違；(3)另天買公司雖以「蔡
    田中」之名義為設立登記之法定代理人，然實際經營者為被
    告「甲○○」，故被告乃代刻印章作為公司營運之用，況被
    告與被害人林欣瑀間之債權事件已經調解成立，是以原審為
    審酌前揭事由，詎為被告不利之判決，爰提起上訴請求撤銷
    原判決云云。惟被告甲○○未依據卷內既有訴訟資料或提出
    事證，具體指摘或表明第一審判決有何認事用法不當或違法
    之事由，況按無製作權人，擅自製作印章者，即非真正，而
    屬偽刻印章無訛，上訴人即被告既於原審民事庭法官審理九
    十五年度南簡字第一八二八號原告蔡田中與被告林欣瑀間確
    認本票債權不存在之事件時，以證人身證稱：上開本票發票
    人欄上「蔡田中」的印文是伊「刻」後蓋用等語，是以上訴
    意旨辯稱系爭「蔡田中」印章非伊盜刻云云，即有誤會，又
    刑法上之偽證罪，不以結果之發生為要件，一有偽證行為，
    無論當事人是否因而受有利或不利之判決，均不影響其犯罪
    之成立。而該罪所謂於案情有重要關係之事項，則指該事項
    之有無，足以影響於裁判之結果者而言（最高法院著有七十
    一年度臺上字第八一二七號判例意旨可資參照），是被告於
    前案之證述雖為法院所不採，然其就上述對於案情有重要關
    係之前揭本票發票人欄上「蔡田中」印文事項作偽證甚明。
    至被告另稱：被告之上開證言核與證人林欣瑀於本案偵查中
    證言相符，亦與被告和證人林欣瑀間借款事實無違，或天買
    公司實際經營者為被告「甲○○」，故被告乃代刻印章作為
    公司營運之用，及被告與被害人林欣瑀間之債權事件已經調
    解成立云云，均無礙被告偽證罪之成立，揆諸前開說明，其
    上訴理由，自難謂係具體理由。是上訴人即被告甲○○之上
    訴顯不合法律上之程式。從而，原判決既已詳細記載認定被
    告犯罪事實之證據及理由，並在適法範圍內行使裁量權，核
    無違法或不當之情形可言。被告上訴意旨，僅空言泛稱原判
    決認定事實有誤、量刑輕重尚欠允恰云云，就原判決認定事
    實、適用法律及量刑等事項，有何不當或違法之處，並未具
    體指摘，自非屬上訴第二審之具體理由。是被告提起本件上
    訴既未附具體之理由，其上訴自不合法律上之程式，爰不經
    言詞辯論予以駁回。
四、據上論斷，應依刑事訴訟法第三百六十七條前段、第三百七
    十二條，判決如主文。
中    華    民    國    98    年    1     月    23    日
                  刑事第三庭    審判長法  官  陳義仲
                                      法  官  蔡勝雄
                                      法  官  蘇清水
以上正本證明與原本無異。
如不服本判決應於收受送達後10日內向本院提出上訴書狀，其未
敘述上訴理由者，並得於提起上訴後10日內向本院補提理由書（
均須按他造當事人之人數附繕本）「切勿逕送上級法院」。
                                      書記官  蔡蘭櫻
中    華    民    國    98    年    1     月    23    日


司法院資訊處製作；財團法人民間司法改革基金會備份。
